【裁判字號】    90,上易,2664
【裁判日期】    901031
【裁判案由】    傷害
【裁判全文】
臺灣高等法院刑事判決                            九十年度上易字第二六六四號
    上  訴  人  臺灣基隆地方法院檢察署檢察官
    被      告  丙○○
    選任辯護人  黃丁風
                黃雅羚
右上訴人因被告傷害案件，不服臺灣基隆地方法院九十年度易字第七七號，中華民國
九十年四月二十四日第一審判決（起訴案號：臺灣基隆地方法院檢察署八十九年度偵
續字第四七號）提起上訴，本院判決如左：
    主  文
上訴駁回。
    理  由
一、公訴意略以：被告丙○○前曾雇用乙○○之妻清洗漁船，因丙○○認為漁船未洗
    乾淨，而責備乙○○之妻，致丙○○與乙○○二人發生嫌隙。民國八十九年五月
    三日上午七時十五分許，己○○以機車附載丙○○路過台北縣萬里鄉○○村○○
    路九七號何潘蘭所開立之「協福商店」時，乙○○之姪戊○○乃上前攔阻質問丙○○，雙方並發生口角，經己○○與走出該店之甲○○從中勸阻，丙○○乃離去
    並走進其旁即同路七十三之一號其兄林新澤所經營之漁具店；戊○○乃與甲○○
    、己○○走進「協福商店」休息，並與其堂兄郭耀仁聊天。斯時乙○○在該店對
    面海邊之漁船上目睹全程，唯恐將有衝突發生，乃自船上取出其所有之西瓜刀一
    把，藏放於其所穿之夾克背心右側大夾袋中，再行至該雜貨店購買檳榔。不久，
    心有不甘之丙○○夥同其雙胞胎兄弟丁○○各持鐵錘一支，前來「協福商店」，
    擬與戊○○理論；其兄林新澤及其姪林基銓父子為勸架，亦隨同前來。嗣丙○○
    行自「協福商店」門口而見及乙○○在內，即質問乙○○：一再攔路，是何意思
    ？乙○○、戊○○乃走出店外，郭耀仁、甲○○、己○○、何潘蘭為勸架，亦隨
    後走出。甲○○、何潘蘭即一同將丁○○手中之鐵錘搶下，並與己○○一起加以
    勸阻；丙○○則持鐵錘欲攻擊乙○○，戊○○遂自後抱住丙○○加以勸阻；林新
    澤亦自後抱住乙○○予以勸阻。惟丙○○仍持鐵錘攻擊乙○○三下，使乙○○受
    有左頸部及前胸皮下瘀斑約十Ｘ五公分、左臂皮下瘀斑約七Ｘ五公分、左手肘皮
    下瘀斑約五Ｘ二公分之傷害；乙○○受傷後旋以其慣用之左手，自所穿背心右大
    夾袋內，取出該把西瓜刀，在丙○○欺身而近時，順勢由右向左，由上向下，對
    丙○○斜砍而去，使丙○○頭部亦受有傷害，嗣經丙○○之妻楊秀珠報警處理，
    因認被告丙○○涉有刑法第二百七十七條第一項傷害罪嫌。
二、本件公訴人認被告涉有右揭犯罪，係以前揭事實業據告訴人乙○○之指訴及證人
    甲○○、己○○、何潘蘭、郭耀仁證述明確，為其論據。訊據被告丙○○固坦承
    曾於前揭時地與乙○○發生爭執之事實，惟堅決否認有何傷害告訴人之犯行，辯
    稱伊當日並未持鐵槌，亦未毆打告訴人等語。
三、按犯罪事實應以證據認定之，無證據不得定其犯罪事實。不能證明被告犯罪事實
    者應諭知無罪之判決，刑事訴訟法第一百五十四條、第三百零一條第一項分別定
    有明文。次按以被害人之陳述為認定犯罪之依據時，必其陳述並無瑕疵，且就其
    他方面調查，又與事實相符，始能認為有證據能力（最高法院六十一年度台上字
    第三０九九號判例）。所謂無瑕疵，係指被害人所為不利被告之陳述，與社會上
    一般生活經驗或卷存其他客觀事實並無矛盾而言。至所謂就其他方面調查認與事
    實相符，非僅以所援用之旁證足以證明被害結果為已足，尤須綜合一切積極佐證
    ，除認定被告確為加害人之可能外，在推理上無從另為其他合理原因之假設。有
    不合於此，即不能以被害人之陳述作為論斷之證據。
四、經查（一）證人何潘蘭於偵查中先後證稱：「那時我看到時丁○○手拿鐵槌要打
    架，我就叫甲○○將他手上的鐵槌搶下，並拉開他」、「我只看到乙○○、丙○○在打架，丁○○、甲○○在勸架，其餘我並不清楚」（見八十九年度偵字第二
    五七五號案卷第二十九頁背面、第三十頁背面）、「聽到吵架聲出來查看，丙○○拿鐵槌，我將之搶下... 」（見八十九年度偵續字第四七號案卷第三十一頁）
    ，證人郭耀仁於偵查中證稱「上次衝突後林新澤找乙○○質問林一天要堵他幾次
    後，發生衝突。我出去看後丙○○已受傷，林新澤抓住乙○○」、「（問：林新
    澤抓住乙○○時有無看到？）沒看到」（見八十九年度偵續字第四七號案卷第三
    十一頁背面），其等證言均無法證明被告有公訴人起訴之前揭犯行。（二）證人
    甲○○初於偵查中證稱「我看到乙○○與丙○○正在打架，我從中勸架，之後丁○○手持鐵槌欲加入，我也將丁○○勸開。我看到乙○○手持西瓜，丙○○拿鐵
    槌」（見八十九年度偵字第二五七五號案卷第三十頁）等語，亦僅能證明被告於
    與告訴人發生爭執之過程中，一度曾持鐵槌，尚難證明被告確持鐵槌毆打告訴人
    。至證人甲○○嗣雖又稱「我從何潘蘭的店內出來就看到有人在打架，丁○○和
    丙○○都拿鐵槌，當時丙○○已受傷，林新澤抓住乙○○... 」、「有看到林新
    澤抓住乙○○讓丙○○打，用右手打」等語（見八十九年度偵續字第四七號案卷
    第三十一頁），而證人戊○○亦於偵查中證稱：「聽到丙○○與乙○○吵架，當
    時丙○○已受傷，林新澤抓住乙○○... 」、「有看到林新澤抓住乙○○，丙○○拿鐵槌打乙○○，用右手」等語（見八十九年度偵續字第四七號案卷第三十一
    頁背面），惟查被告若真如證人所稱，係以右手持鐵槌毆打告訴人，於見告訴人
    持預藏之鋒利西瓜刀砍向伊時，其本能反應必係以鐵槌阻擋，縱非刻意直接以鐵
    槌抵擋刀械，而係隨意以持鐵槌之手阻擋，亦將因有所緩衝而不致手部傷勢過重
    ，然被告右手竟受有虎口深度刀切傷併姆指扯脫位等傷害（見卷附台北榮民總醫
    院診斷證明書及相片二紙），實與常情相違，足徵告訴人指訴與證人前揭證言與
    事實不符，均無可採信。（三）證人郭耀仁於偵查中證稱「上次衝突後林新澤找
    乙○○質問林一天要堵他幾次後，發生衝突。我出去看後丙○○已受傷，林新澤
    抓住乙○○」、「（問：林新澤抓住乙○○時有無看到？）沒看到」（見八十九
    年度偵續字第四七號案卷第三十一頁背面）等語，不僅無法證明被告確有公訴人
    所指犯行，且其證言就究否見到林新澤抓住乙○○乙情，矛盾反覆，亦不足採，
    ，被告所辯應屬可信。（四）證人己○○於本院調查時證稱：「（問：八十九年
    五月三日上午，被告與乙○○發生衝突時，你有無在場？）有，那時我載被告去
    開船，在協福商店前面，戊○○上前攔阻質問被告，我從中勸阻，乙○○拿刀子
    殺被告，被告沒有還手」等語。況告訴人於本院調查時，亦稱不知被何人拿鐵槌
    打傷等情。綜上所述，本案告訴人之指述及證人甲○○、戊○○之證言，與事實
    相違而有瑕疵，不足採信。被告何潘蘭、郭耀仁之證言則無法證明被告確於前揭
    時地持鐵槌毆傷告訴人，此外復查無其他積極證據，足認被告確有公訴人所指之
    犯行。此外復查無證據足認被告確有被訴之罪行，則不能證明被告犯罪，原審為
    無罪之諭知，核無違誤。公訴人上訴仍執前詞，指摘原判決不當，非有理由，應
    予駁回。
據上論斷，應依刑事訴訟法第三百六十八條，判決如主文。
本案經檢察官沈世箴到庭執行職務。
中      華      民      國      九十      年      十      月    三十一  日
                              臺灣高等法院刑事第二十一庭
                                  審判長法  官  葉  騰  瑞
                                        法  官  江  國  華
                                        法  官  莊  明  彰
右正本證明與原本無異。
不得上訴。
                                        書記官  廖  嫣  雯
中      華      民      國      九十      年      十一    月    一      日


司法院資訊處製作；財團法人民間司法改革基金會備份。
